臺灣臺中地方法院民事判決
110年度中簡字第2207號
原      告  張廷州
被      告  協發機電消防工程有限公司

法定代理人  謝振興
上列當事人間給付票款事件，本院於民國110年11月22日言詞辯
論終結，判決如下： 
    主      文
被告應給付原告新臺幣100萬元，及自民國110年4月14日起至清
償日止，按週年利率百分之6計算之利息。
訴訟費用新臺幣10,900元由被告負擔。
本判決得假執行。但被告如以新臺幣100萬元為原告預供擔保後
，得免為假執行。
    事實及理由
一、原告主張：原告持有被告所簽發如附表所示票面金額各50萬
    元之支票2紙（下稱系爭支票），於民國110年4月14日提示
    付款，竟因存款不足而不獲付款，爰依票據之法律關係，提
    起本件訴訟等語。並聲明：如主文第1項所示。
二、被告則以：系爭支票票面上記載發票金額之字樣，非出於被
    告公司法定代理人謝振興之手，系爭支票上之發票人印章雖
    是被告公司所有，然並非該支票存款帳戶之印鑑章，被告自
    無庸負票據責任。被告印鑑章是由謝振興自行保管，而支票
    用紙則由被告之會計即謝振興之配偶王玉蕙所保管，雖然王
    玉蕙可以決定如何簽發支票，但仍要向原告說明簽發支票之
    目的，並須經原告同意及蓋章等語，被告不確定王玉蕙是否
    確有為被告借錢周轉等語置辯。並聲明：㈠原告之訴駁回。㈡
    如受不利判決，願供擔保請准宣告免為假執行。
三、得心證之理由：
　㈠原告持有如附表所示之支票2紙，屆期提示不獲付款等情，業
    據提出與其所述相符之支票及退票理由單為證（見司促卷第
    9、11頁），且為被告所不爭執，而堪信為真實。
　㈡原告主張被告應就系爭支票負發票人責任等情，被告則以前
    詞置辯，惟查：
  ⒈按支票為無因證券，執票人行使票據上權利，就支票之取得
    ，有無正當原因，或有無對價關係，自不負證明之責。又發
    票人欄之印章如為真正，即應推定該支票亦屬真正。申言之
    ，得據以判斷該支票係為發票人作成。倘主張其印章係被盜
    用時，則被盜用之事實，按諸舉證責任分配之原則，轉應由
    為此主張者負舉證責任。經查：
　①查被告曾於109年11月12日申請變更支票存款帳戶之印鑑卡等
    情，有合作金庫商業銀行西臺中分行110年10月21日合金西
    臺中字第1100003298號函檢送變更前後之印鑑卡附卷可稽（
    見本院卷第33至37頁）。而經本院以肉眼比對結果，系爭支
    票上所蓋被告大小章，確與被告變更後之印鑑章不符，然與
    變更前之印鑑章則屬相符，且被告亦自承系爭支票上所蓋印
    章亦是其大小章，僅非變更後之印鑑章等情（見本院卷第24
    頁），堪認系爭支票上之印章雖非印鑑章，然仍為被告真正
    之印章無訛，依前揭說明，系爭支票仍應推定為真正。至於
    付款銀行於核對支票上之印文認為與存戶原留印鑑章相符，
    方憑以付款，乃基於付款銀行與其存戶間委任契約約定而生
    之義務，並不影響票據上真正簽名者應負之票據責任。準此
    ，系爭支票上所蓋印章既為真正，縱非被告留存在付款銀行
    之印鑑章，對被告應否負發票人票據責任之認定，不生影響
    。是被告以系爭支票所蓋並非印鑑章為由，拒絕付款，尚屬
    無據。
　②王玉蕙於本院110年11月22日言詞辯論期日證述：以往被告之
    貨款均是由伊簽發支票處理，伊可以決定要簽發支票，系爭
    支票上的大小章與被告該支票存款帳戶之印鑑章不符，是因
    為拿錯印章，因為被告有很多支票存款帳戶等情（見本院卷
    第46頁），而被告對王玉蕙上開證述已當庭表示「無意見」
    等語（見本院卷第47頁）；參以被告於本院109年9月27日言
    詞辯論期日亦陳稱：「…公司還有其他印章，是蓋錯印章的
    問題，我有同意會計（按指王玉蕙，下同）蓋章…」、「支
    票放在會計那邊，是讓他自己決定如何簽發」等語（見本院
    卷第24頁），核與王玉蕙上開證述相符，堪信王玉蕙證述其
    係有權簽發系爭支票等情，應屬實情。是被告以系爭支票上
    文字並非出於其法定代理人之手，系爭支票之簽發仍須經其
    法定代理人蓋章云云，抗辯其毋庸負發票人責任，應無可採
    。
　⒉次按除執票人取得票據出於惡意者外，票據債務人不得以自
    己與執票人前手間所存抗辯事由對抗執票人，此觀票據法第
    13條規定自明。查系爭支票背面均有訴外人林文斌之背書，
    而原告則主張不認識林文斌，是訴外人沈正信持系爭支票來
    向其借款等情；證人王玉蕙於本院110年11月22日言詞辯論
    期日亦證述：系爭支票是伊簽發的，伊持以向從事高利貸放
    款之楊經理借款，以供被告周轉之用，伊不認識原告等情（
    見本院卷第45、46頁），且被告就原告上開主張及王玉蕙之
    證述亦俱不爭執，顯見原告係輾轉經由沈正信、林文斌等人
    之轉讓而取得系爭支票無誤。又原告主張其對於其前手取得
    系爭支票之經過並不清楚，核與王玉蕙證述相符（見本院卷
    第46頁），被告復陳稱不清楚原告是否知道系爭支票簽發之
    經過等情，是縱然被告抗辯王玉蕙簽發系爭支票仍須經其同
    意並蓋章等情屬實，或質疑王玉蕙是否真的持系爭支票借款
    供被告周轉，然被告既未能舉證證明原告明知系爭支票係由
    王玉蕙所簽發，其取得系爭支票係出於惡意等情，則依前開
    規定，被告仍不得以之對抗為執票人之原告。是被告執上開
    理由拒絕付款，亦無可取。
  ㈢按發票人應照支票文義擔保支票之支付；復按執票人向支票
    債務人行使追索權時，得請求自為付款提示日起之利息，如
    無約定利率者，依年利6釐計算，票據法第126 條、第133條
    分別定有明文。本件原告主張其持有被告簽發之系爭支票，
    於110年4月14日提示付款提示，未獲兌現等情，既屬可信，
　　則被告依法自應依系爭支票文義負發票人之責任。從而，原
    告依票據之法律關係，請求被告給付票款100萬元，及自110
    年4月14日起至清償日止，按週年利率百分之6計算之利息，
    為有理由，應予准許。
四、本件事證已臻明確，兩造其餘攻擊防禦方法，與本件判決結
    果，尚無影響，爰不逐一論述，附此敘明。
五、本件係就民事訴訟法第427條第2項第6款所定應適用簡易程
    序訴訟事件所為被告敗訴之判決，依同法第389條第1項第3
    款之規定，自應依職權宣告假執行。又被告陳明願供擔保，
    請准宣告免為假執行，經核亦無不合，爰酌定相當之金額准
    許之。
六、本件訴訟費用額確定為10,900元，由敗訴之被告負擔。　
七、結論：本件原告之訴為有理由，判決如主文。　　
中　　華　　民　　國　　110 　年　　12　　月　　13　　日
                    臺灣臺中地方法院臺中簡易庭
                                  法　官　郭妙俐
以上正本係照原本作成。
如不服本判決，應於送達後20日內，向本院提出上訴狀並表明上
訴理由，如於本判決宣示後送達前提起上訴者，應於判決送達後
20日內補提上訴理由書（須附繕本）。如委任律師提起上訴者，
應一併繳納上訴審裁判費。
中　　華　　民　　國　　110 　年　　12　　月　　13　　日
                                  書記官　林素真
附表：
編號 票據號碼 票面金額(新臺幣) 發票人 付款人 發票日 提示付款日 帳  號 １ AA0000000 50萬元 協發機電消防工程有限公司 合作金庫商業銀行西台中分行 109.12.25 110.4.14 000000000 ２ AA0000000 50萬元 協發機電消防工程有限公司 合作金庫商業銀行西台中分行 109.12.25 110.4.14 000000000